【裁判字號】    98,消債更,20
【裁判日期】    980617
【裁判案由】    更生事件
【裁判全文】
臺灣新竹地方法院民事裁定            98年度消債更字第20號
    聲  請  人  甲○○
                            一.
    代  理  人  陳化義律師
    複  代  理  蔡慈恩
上列當事人因消費者債務清理事件，聲請更生，本院裁定如下：
    主  文
聲請駁回。
聲請費用由聲請人負擔。
    理  由
一、按聲請更生或清算不合程式或不備其他要件者，法院應以裁
    定駁回之；又債務人自開始協商之日起逾九十日協商不成立
    者，得聲請更生或清算；另債務人不能清償債務或有不能清
    償之虞者，得依本條例所定更生或清算程序，清理其債務，
    消費者債務清理條例第8 條前段、第153 條、第3 條定有明
    文。
二、本件聲請人以積欠數家銀行之債務，曾於民國（下同）97年
    5 月向最大債權銀行台新銀行申請協商，惟因債權人萬泰商
    業銀行將其對聲請人之債權新臺幣（下同）280,000 元轉讓
    與債權人萬榮行銷顧問有限公司，而債權人萬榮行銷顧問有
    限公司不願納入協商，致協商未能成立。且聲請人之薪資現
    由人富邦商銀、台新銀行、華南銀行、萬泰銀行強制扣薪中
    。聲請人每月薪資約45,455元，尚需支付房租6,000 元、膳
    食12,000元、交通費3,000 元、醫療費2,000 元、小孩教育
    費4,000 元，母親醫療費（住院中）95,629元，且母親需長
    期治療，每月醫療費、看護費約20,000萬多元，配偶又為外
    籍人士，無法工作，實無力支付而聲請更生云云。
三、經查聲請人前曾與最大債權銀行台新銀行協商而未能成立，
    有前置協商不成立通知書附卷可參，是聲請人聲請更生，尚
    非無據。所應審究者，乃聲請人是否有不能清償或有不能清
    償之虞之情形。經查最大債權銀行台新銀行提出之還款方案
    為110 期，年利率百分之3 ，每月還款17,136元，有該行98
    年3 月10日台新債協98法字第10746 號函可憑，並經債權人
    台新銀行代理人於本院98年3 月30日審理時敘明在卷，有訊
    問筆錄可憑。又聲請人每月實領薪資45,455元，有薪資表可
    參，惟本院依職權查閱之聲請人財稅資料，其96年平均每月
    薪資為56,500元，有所得調件明細表可參，扣除最大債權銀
    行台新銀行所提還款金額每月17,136元，尚餘39,364元。又
    聲請人所述每月小孩生活支出4,000 元部分，未提出事證證
    明年僅2 歲餘之小孩每月生活費何以須花費4,000 元，而其
    所述膳食費每月12,000元，自應含其子所需之花費，故小孩
    生活支出4,000 元，尚難認屬生活必需之支出。另電話費依
    聲請人所提單據，每月平均為821 元。又電視收視費每月係
    590 元。再就水電費部分，依單據所示，水費平均每月177
    元，天然氣191 元，就電費部分則未提出事證證明。又聲請
    人主張其母醫療費用95,629元，惟依醫療收據所示為56,465
    元，而住院部分並非日常醫療費用所需，尚難以此計算聲請
    人之母所需醫療費用。另依聲請人所提存摺明細，有月安老
    費用及月敬老費用各3,000 元，此應為聲請人之母每月可領
    取之費用，而看護中心之費用依收費明細所載每月平均為23
    ,271 元 ，扣除聲請人母親每月可領之6,000 元，再由聲請
    人及其兄與妹共負扶養義務。（聲請人雖陳稱其妹無經濟能
    力，惟依戶籍謄本所載，其妹係62年10月12日生，現年35歲
    ，焉無經濟能力），則聲請人就其母每月扶養費為5,757 元
    （ (00000-0000) ÷3 ＝5757）。以聲請人每月收入56,500
    元，扣除最大債權銀行台新銀行所提還款金額17,136元，再
    扣除每月膳食12,000元、房租6,000 元、電話費821 元、收
    視費590 元、水費177 元、天然氣191 元、母親扶養費5,75
    7 元、交通費3,000 元、醫療費2,000 元，尚餘8,828 元。
    又聲請人雖主張債權人萬榮行銷顧問有限公司不願協商，惟
    債權人萬榮行銷顧問有限公司於本院審理表示聲請人未曾與
    之協商，且同意分60期，零利率，每月還款5,973 元（見本
    院98年3 月30日訊問筆錄），縱扣除債權人萬榮行銷顧問有
    限公司之債務，聲請人尚有剩餘，是聲請人並無無法支應之
    情事，況聲請人之配偶縱係外國籍，渠等結婚至今近4 年，
    尚難認無法謀生，是亦可幫忙負擔部分家計，故就聲請人每
    月之收入觀之，即或接受最大債權銀行台新銀行所提還款金
    額，亦尚足支應生活之所需。
四、綜上，聲請人每月收入尚足因應日常所需及最大債權銀行台
    新銀行所提之還款金額，並無不能清償或有不能清償之虞之
    情，自與消費者債務清理法第3 條所定要件不符，從而，聲
    請人聲請更生，於法未合，應予駁回。
五、爰依消費者債務清理條例第8 條，裁定如主文。
中    華    民    國    98    年    6     月    17    日
                      民事第二庭    法  官  盧玉潤
上為正本係照原本作成。
如對本裁定抗告應於送達後10日內向本院提出抗告狀。（並繳納
抗告費壹仟元）
                                    書記官  謝國聖
中    華    民    國    98    年    6     月    17    日


司法院資訊處製作；財團法人民間司法改革基金會備份。
